臺灣臺北地方法院民事裁定              100年度抗字第259號
抗  告  人  先豐通訊股份有限公司
法定代理人  鄭文鋒
相  對  人  王樹堂
上列當事人間本票裁定事件，抗告人對於中華民國100年9月22日
本院100年度司票字第8812號裁定提起抗告，本院裁定如下：
    主  文
抗告駁回。
抗告程序費用新臺幣壹仟元由抗告人負擔。
    理  由
一、按執票人向本票發票人行使追索權時，得聲請法院裁定後強
    制執行，票據法第123 條定有明文。又本票執票人依上揭規
    定，聲請法院裁定許可對發票人強制執行係屬非訟事件，此
    項聲請之裁定及抗告法院之裁定，僅依非訟事件程序，以審
    查強制執行許可與否，並無確定實體上法律關係存否之效力
    ，如發票人就票據債務之存否有爭執時，應由發票人提起確
    認之訴，以資解決，最高法院56年臺抗字第714號、57年臺
    抗字第76號判例可資參照。
二、本件相對人主張其執有抗告人於民國100年2月15日簽發，票
    面金額新臺幣（下同）1,019,940元，付款地在臺北市，利
    息未約定，到期日100年5月20日，並得免除作成拒絕證書之
    本票1紙（以下簡稱「系爭本票」），詎於100年5月20日提
    示未獲付款，為此聲請本院裁定就上開金額及按年息6﹪計
    算之利息准許強制執行等情，業據相對人提出系爭本票1紙
    為證，本院依首開規定形式審酌相對人提出之本票後裁定予
    以准許。
三、抗告意旨略以：
  (一)系爭本票係抗告人所簽發用以支付系爭本票所載受款人曜應
    有限公司（以下簡稱「曜應公司」）之款項，抗告人於票面
    上已記載禁止背書轉讓，據悉曜應公司於10 0年5月間因遺
    失系爭本票，已向兆豐國際商業銀行（以下簡稱「兆豐銀行
    」）辦理系爭本票之掛失止付手續。依據票據法第124條準
    用第30條第2項、第3項但書規定，及最高法院84年臺抗字第
    300號、87年臺簡上字第30號、87年臺簡上字第1756號、93
    年臺上字第1909號裁判、95年臺上字第2223號裁判意旨，記
    名本票發票人有禁止轉讓之記載者，不得轉讓，其受讓人雖
    有民法關於債權讓與規定之適用，惟不得依票據法之規定，
    對於為禁止轉讓之發票人或背書人行使票據上權利。故系爭
    本票除受款人曜應公司外，其持有人不得對發票人行使票據
    上權利，相對人不知何故取得系爭本票，揆諸前揭說明，自
    不得對抗告人行使票據上權利。
  (二)相對人雖主張其取得系爭本票之原因，係曜應公司委任其取
    款而為背書後交付系爭本票予相對人。惟系爭本票背面委任
    書之筆跡，與相對人提出之協議書上抗告人與相對人之筆跡
    明顯不同，該委任書並非曜應公司所書寫。原裁定就系爭本
    票背書之真正並未有任何審認，且曜應公司應交付相對人印
    鑑及存摺俾便其領款，該背書是否確為曜應公司之印鑑章，
    原裁定亦未審認。系爭本票退票理由為掛失止付，但相對人
    並未將退票理由單呈予本院非訟中心，顯有違規定。相對人
    從未以委任取款背書之事由，向付款人兆豐銀行為付款之提
    示，系爭本票背面未有相對人之簽名或印章，亦未有兆豐銀
    行之蓋章，且曜應公司是否在金融機構未設立帳戶，系爭本
    票是否可以委任取款背書方式兌領，及相對人提出之協議書
    內容，均為支票，而非本票，與本件是否相關等等問題，原
    裁定均未審酌，竟認定相對人符合委任取款背書之要件，實
    屬率斷。是相對人持系爭本票向本院聲請裁定准予強制執行
    ，顯然不符規定，為此依法提起抗告，求為廢棄原裁定云云
    。
四、相對人則辯以：系爭本票係曜應公司以委任取款之目的為背
    書交付予相對人，依票據法第40條之規定，相對人自得向抗
    告人行使票據權利等語。
五、經查，系爭本票從形式上觀之，要件並無不合，而原審就系
    爭本票為形式上之審查，認其已具備本票各項記載事項，合
    於票據法第120條規定，屬有效之本票，乃裁定准許強制執
    行，並無不合。抗告人前揭所指是否符合委任取款背書之爭
    議，依據系爭本票背面之記載：「委任書，茲委任王樹堂先
    生就本件本票代為取款，委託人」，並蓋有「曜應有限公司
    」之印文，此有系爭本票1紙附卷可稽。是從形式上觀之，
    系爭本票確實符合系爭本票受款人曜應公司背書委託相對人
    代為取款之要件，原審裁定准予強制執行，並無違誤。至於
    抗告人所主張系爭本票背書之筆跡、印文是否為真正，及曜
    應公司於金融機構是否有帳戶，可否兌領系爭本票，相對人
    提出之協議書與系爭本票是否有關等問題，洵為實體上之爭
    執，依前開說明，應由抗告人另循訴訟程序解決，並非本件
    非訟程序得以審究。從而，抗告意旨指摘原裁定不當，求予
    廢棄，為無理由，應予駁回。
六、據上論結，本件抗告為無理由，依非訟事件法第46條、第21
    條第2項、第24條第1項，民事訴訟法第495條之1第1項、第4
    49條第1項、第78條，裁定如主文。
中    華    民    國    100    年    11    月   30    日
                  民事第五庭  審判長法  官  薛中興
                                    法  官  陳蒨儀
                                    法  官  郭顏毓
以上正本係照原本作成。
本裁定不得再抗告。
中    華    民    國   100    年    12    月    2     日
                                    書記官  林政彬